【裁判字號】    92,訴,426
【裁判日期】    921209
【裁判案由】    土地使用補償金
【裁判全文】
臺灣基隆地方法院民事判決  九十二年度訴字第四二六號
    原      告    基隆市政府
    法定代理人    乙○○
    訴訟代理人    黃秋雄律師
    複  代理人    黃彥卿律師
    被      告    甲○○      .
當事人間請求給付土地使用補償金事件，本院於民國九十二年十一月二十五日言詞辯
論終結，判決如下：
    主      文
被告應給付原告新台幣貳拾陸萬仟貳佰貳拾元，及自民國九十二年九月十日起至清
償日止，按週年利率百分之五計算之利息。
原告其餘之訴駁回。
訴訟費用由被告負擔十分之三，餘由原告負擔。
本判決原告勝訴部分得為假執行。
    事      實
甲、原告方面：
一、聲明：被告應給付原告新台幣（下同）七十八萬四千一百六十六元，及自起訴狀
    繕本送達翌日起至清償日止，按週年利率百分之五計算之利息。
二、陳述：查被告甲○○所有門牌為基隆市○○區○○路八十二之三、八十三之三、
    八十四之三號房屋（建號分別為三五○、三五一、三五二號）坐落於原告所有之
    基隆市○○區○○段二小段一九六地號土地，占用土地面積為一百四十八點二九
    平方公尺（含公共設施面積），迄未與原告訂定土地租賃契約，被告無法律上之
    原因獲益，致使原告受有如附表所示與租金相當之損害，為此依民法第一百七十
    九條規定，請求被告如數給付及其法定遲延利息。
三、證據：提出土地登記謄本一件、建物登記謄本三件、戶籍謄本影本一件、八十一
    年八月二十五日基府財產字第六三三○一號函影本一件、七十九年十一月二十一
    日基府財產字第七六○七九號函影本一件、郵政交寄函件存根影本一件、八十七
    年至九十二年地價證明一件為證。
乙、被告方面：
一、聲明：請求判決駁回原告之訴。
二、陳述：原告自八十七年七月一日起至九十二年六月三十日止請求相當租金之損害
    金二十六萬三千二百二十元，被告願意繳納，但八十七年七月一日以前之請求，
    已罹於五年短期時效，爰主張時效抗辯。
    理      由
一、本件原告主張之事實，已據其提出如事實欄之證據為證，核屬相符，堪信為真實
    。
二、原告請求被告給付八十七年七月一日起至九十二年六月三十日止相當租金之損害
    金二十六萬三千二百二十元，及自支付命令狀繕本送達被告翌日即九十二年九月
    十日起至清償日止，按週年利率百分之五計算之利息，為被告所認諾，本院即應
    為原告勝訴之判決。
三、另按租金之請求權因五年間不行使而消滅，既為民法第一百二十六條所明定，則
    凡無法律上之原因而獲得相當於租金之利益，致他人受損害時，如該他人之返還
    利益請求權已逾租金短期消滅時效之期間，債務人並為時效之抗辯者，其對於該
    相當於租金之利益，不得依不當得利之法則，請求返還，最高法院八十五年度台
    上字第七一一號判決可資參照。經查本件原告係於九十二年八月二十六日向本院
    提起本件訴訟（即聲請支付命令時），有本院收文戳可憑，則除前開被告認諾部
    分外，原告請求被告給付自六十九年五月二十二日起至八十七年六月三十日止相
    當租金之損害金，已逾租金短期時效之五年期間，對於已罹消滅時效之租金之利
    益，被告主張時效抗辯，即不得依不當得利之法律關係請求返還，是原告此部分
    之請求，即無理由，應予駁回。
四、本件原告勝訴部分，係本於被告認諾所為之判決，爰依職權宣告假執行。
五、本件原告之訴為一部有理由，一部無理由，依民事訴訟法第七十九條但書、第三
    百八十九條第一項第一款，判決如主文。
中      華      民      國    九十二    年     十二     月      九      日
~B台灣基隆地方法院民事庭
~B  法      官  林李達
右為正本係照原本作成。
如對本判決上訴，須於判決送達後廿日內向本院提出上訴狀，敘述上訴理由，上訴於
臺灣高等法院，並按他造當事人之人數附具繕本。
中      華      民      國    九十二    年      十二    月        十    日
~B  書  記  官  周梅貞


司法院資訊處製作；財團法人民間司法改革基金會備份。
